臺灣板橋地方法院刑事判決　　　　　　　96年度訴字第2867號
公　訴　人　臺灣板橋地方法院檢察署檢察官
被　　　告　丙○○
指定辯護人　本院公設辯護人甲○○
上列被告因違反毒品危害防制條例案件，經檢察官提起公訴（96
年度偵字第12351 號），本院判決如下：
    主  文
丙○○轉讓第二級毒品，處有期徒刑壹年。減為有期徒刑陸月。
扣案甲基安非他命肆包（驗餘毛重壹點捌捌公克），沒收銷燬
之。又轉讓第二級毒品，處有期徒刑捌月；扣案甲基安非他命肆
包（驗餘毛重壹點捌捌公克），沒收銷燬之。應執行有期徒刑
壹年；扣案甲基安非他命肆包（驗餘毛重壹點捌捌公克），沒
收銷燬之。
    事  實
壹、丙○○明知甲基安非他命係毒品危害防制條例所列管之第二
    級毒品，不得轉讓及持有，仍基於轉讓第二級毒品之故意，
    於民國96年4 月10日某時許，接獲乙○○來電洽取甲基安非
    他命，即與之相約在臺北縣板橋市○○○路南雅夜市附近，
    再轉往臺北縣板橋市○○街118 號4 樓住處，以新臺幣（下
    同）500 元之對價，有償轉讓甲基安非他命1 包（約0.1 公
    克）予乙○○。復於同年5 月28日某時許，在前址住處，無
    償提供甲基安非他命少許（數量不詳）予乙○○施用，而轉
    讓之。嗣於同日晚間10時10分許，在上址為警查獲，並扣得
    甲基安非他命4 包（毛重1.4 公克）、吸食器1 個、磅秤1
    台、分裝袋83只。
貳、案經臺北縣政府警察局中和分局報請臺灣板橋地方法院檢察
    署檢察官偵查起訴。
    理  由
壹、證人乙○○於偵查中向檢察官所為陳述之證據能力：
    按被告以外之人於審判外之言詞或書面陳述，除法律有規定
    者外，不得作為證據，刑事訴訟法第159 條第1 項定有明文
    。而被告以外之人於偵查中向檢察官所為之陳述，除顯有不
    可信之情況者外，得為證據，則為同法第159 條之1 第2 項
    所明定。茲以證人乙○○於偵查中向檢察官所為陳述，業經
    具結，於本案亦無顯不可信之情況，應認有證據能力。
貳、認定犯罪事實之證據及理由：
一、上揭事實，迭據被告於警詢及檢察官訊問時坦承：「乙○○
    在4 月初曾經有向我購買安非他命0.1 公克，新臺幣500 元
    。」、「（問：96年4 月間有無提供安非他命給乙○○？）
    我只有倒一點點給他，是他打電話給我，說要來找我，我就
    說好，他就來我家找我，他就問我還有沒有東西，我說我還
    有一點點，就給他…。」、「（96年5 月28日）乙○○有問
    我安非他命可否吃，我說可以，他就吃一口，那包毒品是我
    買的，不是合資買的…。」、「（問：是否有拿安非他命給
    乙○○？）是歐來找我的，是我請他的…。」、「…因為歐
    他說他也想用用看，所以我請他吃。」等情不諱（見臺灣板
    橋地方法院檢察署96年度偵字第12351 號偵查卷宗第8 、46
    、47、65頁），核與證人乙○○於檢察官訊問時具結證述：
    「96年4 月中旬在板橋市○○○路夜市附近向他（即被告）
    拿安非他命，拿一小包，只能用一次，我說先欠著，他同意
    ，價金是500 元，我是電話跟他聯絡，我知道他有在吸食，
    打電話問他，我用我0000000000手機打他手機0000000000給
    他，聽說他有在用那東西，問他有沒有一點點，他說他那裡
    還有一點點，我說500 元跟他買，我說身上沒錢，他就說先
    欠著，就約定時間、地點，拿回來就只能用一次，除此之外
    沒有再跟他買過。」、「我們那次是在南雅夜市見面，之後
    就去盧的家倒安非他命的」、「第三次（施用甲基安非他命
    ，即96年5 月28日）是在丙○○家中，那次毒品是丙○○提
    供的，我們一起吸，毒品不是我買的，毒品放在桌上，我問
    盧可否用一口，他說可以，我就吃一口。」等情節相符（見
    前揭偵查卷宗第46、47頁），並有甲基安非他命4 包扣案可
    資佐證。前述扣案毒品經以EIA 酵素免疫分析法初步檢驗及
    GC/MS 氣相層析質譜儀法確認檢驗結果，呈甲基安非他命陽
    性反應，驗餘毛重1.388 公克，亦有臺灣檢驗科技股份有限
    公司96年6 月20日CH/2007/ 60292號濫用藥物檢驗報告1 件
    附卷足稽，俱徵被告前揭不利於己之自白與事實相符。被告
    於本院審理時雖翻異其詞，辯稱：乙○○係自行取用甲基安
    非他命，非伊轉讓云云；惟乙○○於96年4 月10日及同年5
    月28日在被告住處，係徵得被告同意後，始取得原由被告占
    有管領之甲基安非他命，其移轉方式究係被告親手交付，或
    由乙○○自行取用，實無礙於被告轉讓第二級毒品構成要件
    之合致。至證人乙○○於本院審理時證述略謂：伊於96年4
    月10日出資500 元，與被告合資購買甲基安非他命云云（見
    本院96年10月4 日審判筆錄），與其於檢察官訊問時結證：
    「（問：96年4 月中旬購買的毒品是跟丙○○合資購買？）
    不是，是他先買好的，他有沒有賺錢我不清楚…。」等語（
    見前揭偵查卷宗第46頁），顯屬扞格；且乙○○主觀上就被
    告係向何人取得甲基安非他命，既無所悉，亦非所問，客觀
    上確自被告受讓甲基安非他命，則被告向他人取得並轉交乙
    ○○之毒品，是否係與乙○○合資購得，均無解於被告轉讓
    甲基安非他命之事實。是乙○○於本院審理時之證述，仍無
    從據為有利被告之認定。綜上，本案事證明確，被告犯行堪
    予認定。
二、核被告所為，係犯毒品危害防制條例第8 條第2 項之轉讓第
    二級毒品罪。公訴人認被告於96年4 月10日轉讓甲基安非他
    命予乙○○，係犯毒品危害防制條例第4 條第2 項之販賣第
    二級毒品罪。惟按販賣毒品罪之成立，以行為人主觀上有營
    利意圖為必要（最高法院67年台上字第2500號、69年台上字
    第1675號判例意旨參照），即須行為人以牟取利益為目的，
    賤買貴賣從中取利。經查：被告於檢察官訊問時供稱：「該
    毒品（96年4 月10日轉讓乙○○部分）1000元，就朋友請他
    吃ㄧ次沒關係。」等語（見臺灣板橋地方法院檢察署96年度
    偵字第12351 號偵查卷宗第66頁），據此計算，被告以500
    元之價格轉讓甲基安非他命0.1 公克，並無利潤可言。參以
    被告猶於96年5 月28日無償提供甲基安非他命予乙○○施用
    ，足見渠二人間，非無私誼，自難認被告以500 元之對價轉
    讓甲基安非他命，主觀上確有營利之意圖，而以販賣第二級
    毒品之罪名相繩。公訴人認應論以毒品危害防制條例第4 條
    第2 項之販賣第二級毒品罪，容有未洽，然其基本社會事實
    要屬同一，是由本院變更起訴法條適用之，以期適法。至公
    訴人認被告於96年5 月28日轉讓甲基安非他命予乙○○，係
    犯毒品危害防制條例第8 條第2 項轉讓第二級毒品罪及藥事
    法第83條第1 項之轉讓禁藥罪，為法規競合，請從轉讓禁藥
    之重罪處斷。惟安非他命及其衍生物甲基安非他命前經行政
    院衛生署於69年12月8 日、75年7 月11日公告列入藥物藥商
    管理法第16條第1 款（即現行藥事法第22條第1 款）之禁藥
    管理，復於79年10月9 日以衛署藥字第904142號公告列入麻
    醉藥品管理條例（即現行管制藥品管理條例）第2 條第4 款
    所定之化學合成類麻醉藥品管理，明定為管制藥品管理條例
    第3 條之管制藥品（即藥事法第11條之管制藥品），前述禁
    藥管理雖未解禁，然依藥事法第1 條第1 項但書規定，其管
    理於管制藥品管理條例有規定者，優先適用該條例之規定。
    而後，為防制毒品危害，維護國民身心健康，毒品危害防制
    條例於87年5 月20日修正公布，自同年月22日起施行，除影
    響神經物質與其製品外，並將藥事法、管制藥品管理條例之
    麻醉藥品中具有成癮性、濫用性及對社會危害性者，依其成
    癮性、濫用性及對社會危害性分為四級，其中甲基安非他命
    即經公告列管為第二級毒品。是於毒品危害防制條例公布施
    行後，關於甲基安非他命之製造、運輸、販賣、意圖販賣而
    持有、非法使人施用、引誘他人施用、轉讓、持有、施用等
    ，應適用毒品危害防制條例之特別規定。至立法目的在於確
    保主管機關對於藥物、藥商、藥局等藥事行政管理之藥事法
    ，於毒品危害防制條例制定後縱經修正，於法務部會同行政
    院衛生署共組之審議委員會報由行政院公告調整毒品分級、
    品項前，其修正均不致變更安非他命、甲基安非他命以第二
    級毒品列管之屬性，立法者顯無藉藥事法之修正，排除以毒
    品危害防制條例規範此項化學物品之轉讓、持有、施用等行
    為之目的。況依本案具體情況，與旨在防止一般不知情國民
    誤用他人違法製造、販賣、輸入、供應、調劑、運送、寄藏
    、牙保、轉讓或意圖販賣而陳列之偽藥、禁藥，致危害身心
    健康之藥事管理無涉，衡諸前揭立法意旨，應適用毒品危害
    防制條例之規定為當。公訴人認應論以藥事法第83條第1 項
    之轉讓禁藥罪，亦有未洽，應予更正。被告轉讓甲基安非他
    命前後持有第二級毒品之低度行為，為其轉讓之高度行為所
    吸收，不另論罪。又被告前後二次轉讓第二級毒品犯行，犯
    意各別，行為互殊，應予分論併罰。爰審酌毒品危害防制條
    例列管之毒品，危害國人身心健康及社會秩序至鉅，而為國
    法所厲禁，並經政府、媒體、教育機構廣為宣導，被告猶漠
    視法令禁制，恣意轉讓甲基安非他命，應嚴予非難，兼衡其
    犯罪之動機、目的、手段及其轉讓毒品之數量，暨被告犯罪
    後否認犯行之態度等一切情狀，分別量處如主文所示之刑，
    資為懲儆。又被告於96年4 月10日所犯轉讓第二級毒品罪，
    其犯罪時間係在96年4 月24日前，合於減刑要件，應依中華
    民國九十六年罪犯減刑條例規定，減其刑為二分之一，並與
    96年5 月28日所犯轉讓第二級毒品罪所受宣告之刑，定其應
    執行之刑。
三、扣案甲基安非他命4 包（除經取樣0.012 公克鑑驗用罄部分
    ，失其違禁物之性質，毋庸宣告沒收外，驗餘毛重1.388 公
    克），為查獲之毒品，不問屬於犯人與否，應依毒品危害防
    制條例第18條第1 項前段規定，沒收銷燬之。至扣案吸食器
    1 個、磅秤1 台、分裝袋83只，係供被告個人施用毒品所用
    ，此據被告陳明在卷，與其轉讓甲基安非他命之犯罪行為無
    何關聯性，爰不併予宣告沒收，附此敘明。
據上論斷，應依刑事訴訟法第299 條第1 項前段、第300 條，毒
品危害防制條例第8 條第2 項、第18條第1 項前段，刑法第11條
、第51條第5 款，中華民國九十六年罪犯減刑條例第2 條第1 項
第3 款、第7 條、第10條第1 項、第11條，判決如主文。
本案經檢察官張誌洋到庭執行職務。
中　　華　　民　　國　　96　　年　　10　　月　　18　　日
                        臺灣板橋地方法院刑事第四庭
                            審判長法　官  許  政  賢
                                  法　官  吳  冠  霆
                                  法　官  廖  怡  貞
以上正本證明與原本無異。
如不服本判決，應於判決送達後10日內，向本院提出上訴狀。
                                  書記官  林  惠  齡
中　　華　　民　　國　　96　　年　　10　　月　　19　　日
附錄本案論罪科刑法條全文
毒品危害防制條例第8 條
轉讓第一級毒品者，處1 年以上7 年以下有期徒刑，得併科新臺
幣100 萬元以下罰金。
轉讓第二級毒品者，處6 月以上5 年以下有期徒刑，得併科新臺
幣70萬元以下罰金。
轉讓第三級毒品者，處3 年以下有期徒刑，得併科新臺幣30萬元
以下罰金。
轉讓第四級毒品者，處1 年以下有期徒刑，得併科新臺幣10萬元
以下罰金。
前四項之未遂犯罰之。
轉讓毒品達一定數量者，加重其刑至二分之一，其標準由行政院
定之。
